臺灣嘉義地方法院刑事判決
111年度交易字第323號
公  訴  人  臺灣嘉義地方檢察署檢察官
被      告  賴德和


上列被告因公共危險案件，經檢察官提起公訴（111年度偵字第8
890號），本院判決如下：
    主      文
賴德和駕駛動力交通工具，血液中酒精濃度達百分之零點零五以
上，處有期徒刑陸月，如易科罰金，以新臺幣壹仟元折算壹日。
    事實及理由
一、犯罪事實
    賴德和於民國111年7月3日下午5時起至晚間6時50分許止，
    在嘉義縣民雄鄉福樂村某雜貨店與友人共同飲用酒類若干後
    ，竟不顧飲酒後感知及反應能力已受酒精影響而降低，仍基
    於不能安全駕駛動力交通工具而駕駛之犯意，於同日晚間6
    時50分許，騎乘電動自行車自該處出發欲返回其住處。嗣於
    同日晚間6時55分許，途經嘉義縣民雄鄉福樂村埤角722號前
    不慎自摔受傷，經送醫救治，於同日晚間7時31分許，測得
    其血液中酒精檢驗值為338mg/dl(即百分之0.338)，始悉上
    情。
二、證據能力
    刑事訴訟法第159條之5規定，被告以外之人於審判外之陳述
    ，雖不符前4條之規定，而經當事人於審判程序同意作為證
    據，法院審酌該言詞陳述或書面陳述作成時之情況，認為適
    當者，亦得為證據。當事人、代理人或辯護人於法院調查證
    據時，知有第159條第1項不得為證據之情形，而未於言詞辯
    論終結前聲明異議者，視為有前項之同意。本判決以下所引
    用之傳聞證據，檢察官、被告賴德和於審判程序中均同意作
    為證據使用，或知有傳聞證據之情形而未於言詞辯論終結前
    聲明異議，本院審酌該等證據作成時之情況，並無違法取證
    之情形，又與本案有關聯性，認為以之作為證據應屬適當，
    均具有證據能力。
三、認定犯罪事實所憑之證據及理由 
    訊據被告對上開犯罪事實坦承不諱(警卷第1頁至第4頁、偵
    卷第22頁至第23頁、本院卷第45頁)，並有臺灣嘉義地方檢
    察署鑑定許可書(警卷第5頁)、嘉義縣警察局民雄分局北斗
    派出所道路交通事故當事人酒精測定紀錄表、嘉義基督教醫
    院檢驗醫學科檢查報告(警卷第6頁)、嘉義縣警察局舉發違
    反道路交通管理事件通知單(警卷第7頁)、道路交通事故現
    場圖、道路交通事故調查表㈠㈡(警卷第8頁至第11頁)、現場
    暨車損照片(警卷第12頁至第19頁)、嘉義縣警察局民雄分局
    北斗派出所道路交通事故肇事人自首情形紀錄表(警卷第21
    頁)、嘉義縣警察局道路交通事故初步分析研判表(警卷第22
    頁)、刑案資料查註記錄表、臺灣嘉義地方檢察署自行收納
    款項統一收據(偵卷第8頁至第14頁、第24頁至第29頁)可佐
    ，本案事證明確，被告犯行堪以認定，應依法論科。
四、論罪科刑
  ㈠核被告所為，係犯刑法第185條之3第1項第1款之血液中酒精
　  濃度達百分之0.05以上而駕駛動力交通工具罪。
　㈡被告構成累犯之事實及應加重其刑之事項，均應由檢察官主
    張並具體指出證明之方法後，經法院踐行調查、辯論程序，
    方得作為論以累犯及是否加重其刑之裁判基礎(最高法院刑
    事大法庭110年度台上大字第5660號裁定意旨參照)。本件檢
    察官已提出本院109年度嘉交簡字第313號刑事判決（本院卷
    第31頁至第36頁）用以舉證構成被告累犯且具體說明被告犯
    罪後應謹慎但未有如此仍犯本案，足見刑罰反應薄弱而有加
    重其刑之必要，且被告前因公共危險案件，經本院以109年
    度嘉簡字第313號判決判處有期徒刑4月確定，於109年10月3
    0日因易科罰金執行完畢，有卷附臺灣高等法院被告前案紀
    錄表可參(本院卷第17頁)。被告於受有期徒刑之執行完畢後
    ，5年以內故意再犯本案有期徒刑以上之罪，為累犯，本院
    審酌被告犯罪情狀，認為如依累犯規定加重最低本刑，並不
    會使被告所受之刑罰超過其所應負擔之罪責，也不會使其人
    身自由因此遭受過苛之侵害，與憲法罪刑相當原則及比例原
    則皆無抵觸，應依刑法第47條第1項規定加重其刑。至司法
    院釋字第775號解釋，依解釋文及理由之意旨，係指構成累
    犯者，不分情節，一律加重最低本刑，於不符合刑法第59條
    所定要件之情形下，致生行為人所受之刑罰超過其所應負擔
    罪責之個案，不符罪刑相當原則、比例原則。於此範圍內，
    在修正前，為避免發生上述罪刑不相當之情形，法院就該個
    案應裁量是否加重最低本刑；依此，該解釋係指個案應量處
    最低法定刑、又無法適用刑法第59條在內減輕規定之情形，
    法院應依此解釋意旨裁量不予加重最低本刑（最高法院108
    年度台上字第338號判決意旨參照），本案被告犯罪情節既
    無上開情事，尚無依上開解釋意旨裁量不予加重最低本刑之
    餘地，附此敘明。　　　　　　
  ㈡爰審酌被告明知酒精成分對人之意識能力具有不良影響，飲
    酒後會導致對周遭事務之辨識及反應能力較平常狀況薄弱，
    且酒後不能駕駛車輛業經政府三申五令宣導，復在飲酒後已
    達不能安全駕駛之情況下騎乘電動自行車上路，對一般往來
    之人車均生高度危險性，更罔顧自己及他人生命、身體、健
    康、財產安全，此次係第3次犯酒後駕車之公共危險罪(本院
    卷第11頁至第18頁)，顯然無視國家司法權存在而將往來用
    路人之安全視如草芥，毫無可憫之處，應予嚴正非難，惟考
    量被告犯後坦承犯行，及其自陳國中肄業之智識程度，離婚
    、育有2名成年子女及1名未成年子女均與前妻同住，從事臨
    時工，目前獨居，家境普通，因病須隨身攜帶藥品緊急使用
    等一切情狀，認偵查檢察官具體求處有期徒刑8月，仍失之
    過重，量處如主文所示之刑，並諭知易科罰金之折算標準(
    基於精簡裁判之要求，即使法院論以累犯，無論有無加重其
    刑，判決主文均無庸為累犯之諭知)。
據上論斷，依刑事訴訟法第299條第1項前段（依刑事判決精簡原
則，僅記載程序法條），判決如主文。
本案經檢察官顏榮松偵查起訴，由檢察官楊麒嘉到庭執行職務
中　　華　　民　　國　　111 　年　　9 　　月　　30　　日
                  刑事第八庭  法　官  盧伯璋　
以上正本證明與原本無異。
如不服本判決應於收受判決後20日內向本院提出上訴書狀，並應
敘述具體理由；其未敘述上訴理由者，應於上訴期間屆滿後20日
內向本院補提理由書（均須按他造當事人之人數附繕本）「切勿
逕送上級法院」。
中　　華　　民　　國　　111 　年　　9 　　月　　30　　日
　　　　　　                  書記官  陳怡辰
附錄本案論罪科刑法條全文：
中華民國刑法第185條之3 第1 項：
駕駛動力交通工具而有下列情形之一者，處三年以下有期徒刑，
得併科三十萬元以下罰金：
一、吐氣所含酒精濃度達每公升零點二五毫克或血液中酒精濃度
    達百分之零點零五以上。
二、有前款以外之其他情事足認服用酒類或其他相類之物，致不
    能安全駕駛。
三、服用毒品、麻醉藥品或其他相類之物，致不能安全駕駛。